臺灣彰化地方法院刑事判決　　　　　　　96年度易字第1270號
公　訴　人　臺灣彰化地方法院檢察署檢察官
被　　　告　甲○○
　　　　　　　　　　　之2號3.
上列被告因詐欺案件，經檢察官聲請簡易判決處刑（九十六年度
偵字第六四一九號），經本院員林簡易庭簽移本院（九十六年度
員簡字第四三四號），本院認有刑事訴訟法第二百七十三條之一
第一項之情形，而改依簡式審判程序審理，判決如下：
    主    文
甲○○幫助意圖為自己不法之所有，以詐術使人將本人之物交付
，處有期徒刑肆月，如易科罰金，以銀元佰元即新臺幣玖佰元
折算壹日；減為有期徒刑貳月，如易科罰金，以銀元佰元即新
臺幣玖佰元折算壹日。
    犯 罪 事 實
一、甲○○明知個人之帳戶關係本身之信用具有一身專屬之性質
    ，在現今金融機構開立帳戶使用並無特殊之條件與困難，而
    一般人均係使用自己之帳戶，如涉及使用他人之帳戶常與財
    產犯罪密切相關，且取得他人存摺之目的在於收取贓款及掩
    飾犯行使之不易遭人追查，其在能預見某姓名、年籍及住居
    所均不詳之某成年男子收受帳戶之目的係欲隱匿真實身分，
    以供犯罪集團進行詐欺犯罪所用下，竟基於幫助他人詐欺取
    財之不確定犯意，而其發生並不違背其本意之認識下，不顧
    他人所可能遭受之危害，容任他人藉以遂行犯罪，於民國93
    年11月2日下午1時許，在彰化縣員林鎮○○路○段753號「華
    南商業銀行員林分行」前，將其所有之華南商業銀行員林分
    行帳戶（帳號：000000000000號）之存摺、印章、金融卡及
    密碼，以新台幣（下同）4千元之代價，交予姓名、年籍不
    詳綽號「林仔」之地下錢莊成年男子，容認他人作為詐欺取
    財之工具。旋經該名人士將上開甲○○之帳戶存摺、印章、
    提款卡及密碼等物轉交由不詳犯罪集團成員後，該犯罪集團
    成員即基於詐欺犯意，在自由時報夾帶貸款廣告，於93年12
    月10日上午11時許，乙○○因急需貸款，依廣告上所刊登之
    電話聯繫，遭詐騙而依指示操作提款機，竟於同日分別匯款
    41000元、30000元、25000元至甲○○之上開帳戶內，經乙
    ○○發覺有異並報警處理，始循線查悉上情。
二、案經彰化縣警察局員林分局報請臺灣彰化地方法院檢察署檢
    察官偵查後聲請簡易判決處刑。
    理  　由
一、本件被告甲○○所犯係死刑、無期徒刑、最輕本刑為三年以
    上有期徒刑以外之罪，其於準備程序就前揭被訴事實為有罪
    之陳述，經受命法官告知簡式審判程序之旨，並聽取其與公
    訴人之意見後，本院認無不得或不宜改依簡式審判程序進行
    之處，爰依刑事訴訟法第二百七十三條之一第一項、第二百
    八十四條之一，裁定本案由受命法官獨任進行簡式審判程序
    ，合先敘明。
二、上揭事實，業據被告甲○○於警、偵訊及本院準備程序、審
    理程序中坦承不諱，核與被害人乙○○於警詢中證述情節相
    符，並有被告華南銀行之開戶資料、客戶歷史交易清單、華
    南銀行自動櫃員機交易明細表各1份、華南銀行全行通收存
    款憑條副根2紙等附卷足稽，足認被告之自白與事實相符，
    其罪行應堪認定。
三、按被告行為後，刑法於九十四年二月二日修正公布、刑法施
    行法於九十五年六月十四日修正公布、罰金罰鍰提高標準條
    例於九十五年五月十七日修正公布，並均於九十五年七月一
    日施行，關於本案應適用之新舊法，茲比較如下：
  （一）刑法第二條第一項規定，係規範行為後法律變更所生新
        舊法律比較適用之準據法，於九十五年七月一日刑法施
        行後，應適用刑法第二條第一項之規定，為「從舊從輕
        」之比較（最高法院九十五年五月二十三日第八次刑事
        庭會議決議第一點第一項參照）。
  （二）刑法第三十三條第五款關於罰金刑之規定，由「罰金：
        一元以上」修正為「罰金：新臺幣一千元以上，以百元
        計算之」，應依刑法第二條第一項規定，適用最有利於
        行為人之法律（最高法院九十五年五月二十三日第八次
        刑事庭會議決議參照）。本案刑法第三百三十九條第一
        項詐欺取財罪關於「科或併科一千元以下罰金」之罰金
        刑部分，經比較新、舊法結果，應以被告行為時之法律
        即修正前第三十三條第五款規定，最有利於被告。
  （三）刑法第四十一條第一項前段關於易科罰金折算標準之規
        定，由「犯最重本刑為五年以下有期徒刑以下之刑之罪
        ，而受六個月以下有期徒刑或拘役之宣告，因身體、教
        育、職業、家庭之關係或其他正當事由，執行顯有困難
        者，得以一元以上三元以下折算一日，易科罰金。」修
        正為「犯最重本刑為五年以下有期徒刑以下之刑之罪，
        而受六個月以下有期徒刑或拘役之宣告者，得以新臺幣
        一千元、二千元或三千元折算一日，易科罰金。」應依
        刑法第二條第一項規定，適用最有利於行為人之法律（
        最高法院九十五年五月二十三日第八次刑事庭會議決議
        第三點第二項參照）。修正前刑法第四十一條第一項前
        段之易科罰金折算標準，依修正刪除前之罰金罰鍰提高
        標準條例第二條規定，應就其原定數額提高為一百倍折
        算一日，並依現行法規所定貨幣單位折算新臺幣條例第
        二條規定，以新臺幣三倍折算之，亦即修正前刑法第四
        十一條第一項前段之易科罰金折算標準，應以銀元三百
        元即新臺幣九百元折算為一日，經比較新、舊法結果，
        應以被告行為時之法律即修正前刑法第四十一條第一項
        前段，修正前罰金罰鍰提高標準條例第二條規定，最有
        利於被告。
  （四）刑法第三十條關於幫助犯之規定，僅有文字之修正，無
        關成立幫助犯內容之實質之變更，非屬法律之變更。
  （五）比較時應就罪刑有關之共犯、未遂犯、想像競合犯、牽
        連犯、連續犯、結合犯，以及累犯加重、自首減輕暨其
        他法定加減原因（如身分加減）與加減例等一切情形，
        綜其全部罪刑之結果而為比較（最高法院九十五年五月
        二十三日第八次刑事庭會議決議第一點第四項參照）。
        經綜合比較新、舊法之結果，被告行為後之新法並無較
        有利於被告，依刑法第二條第一項前段規定，本案自應
        適用被告行為時之法律即修正前刑法第三十三條第五款
        、第四十一條第一項前段，罰金罰鍰提高標準條例第一
        條前段、修正前罰金罰鍰提高標準條例第二條規定。
四、按刑法上之幫助犯，係指以幫助之意思，對於正犯資以助力
    ，而未參與實施犯罪之行為者而言（最高法院四十九年臺上
    字第七七號判例參照）。查被告將前揭所申請之帳戶存摺、
    金融卡、印章及密碼，交付予他人作為犯詐欺取財之用，而
    向其收取前揭帳戶存摺、晶片卡之人，確由伊自行或提供予
    他人向被害人乙○○詐欺取財，被害人因而將存款匯出，旋
    遭人提領等節，已如前述；核被告甲○○所為，係犯刑法第
    三十條第一項前段、第三百三十九條第一項之幫助詐欺取財
    罪。又被告以幫助他人犯罪之意思，參與犯罪構成要件以外
    之行為，為幫助犯，應依刑法第三十條第二項之規定，按正
    犯之刑減輕之。爰審酌被告犯罪之動機、方法、手段、所生
    危害暨犯後坦承犯行之態度等一切情狀，量處如主文所示之
    刑，並諭知易科罰金之折算標準。末查，被告本件犯罪時間
    在96年4月24日以前，合於中華民國九十六年罪犯減刑條例
    所定減刑之條件，故應予減刑二分之一，並依刑法第四十一
    條第一項前段之規定，諭知其易科罰金折算標準。
據上論斷，應依刑事訴訟法刑事訴訟法第四百五十二條、第二百
七十三條之一第一項、第二百九十九條第一項前段、刑法第二條
第一項前段、第三十條第一項、第二項、第三百三十九條第一項
、第三十三條第五款（修正前）、第四十一條第一項前段（修正
前），罰金罰鍰提高標準條例第一條前段、第二條（修正刪除前
），現行法規所定貨幣單位折算新臺幣條例第二條，中華民國九
十六年罪犯減刑條例第二條第一項第三款、第七條、第九條，判
決如主文。
本案經檢察官丙○○到庭執行職務
中　　華　　民　　國　　96　　年　　9 　　月　　21　　日
　　　　　　　　　刑事第三庭      法　官　吳俊螢
以上正本證明與原本無異。
如不服本判決，應於判決送達後10日內，向本院提出上訴書狀，
上訴書狀應「敘述具體上訴理由」，並按他造當事人之人數附繕
本。「切勿逕送上級法院」。
告訴人或被害人對於判決如有不服具備理由請求檢察官上訴者，
其上訴期間之計算係以檢察官收受判決正本之日期為準。
中　　華　　民　　國　　96　　年　　9 　　月　　21　　日
                                  書記官  詹國立
附錄本案判決論罪科刑法條全文：
中華民國刑法第三百三十九條
意圖為自己或第三人不法之所有，以詐術使人將本人或第三人之
物交付者，處五年以下有期徒刑、拘役或科或併科一千元以下罰
金。以前項方法得財產上不法之利益或使第三人得之者，亦同。
前二項之未遂犯罰之。
